臺灣高等法院刑事裁定
109年度聲再字第81號
聲  請  人  
即受判決人  詹筆欽


                    居新北市○○區○○○路00巷0弄0號0      樓                                
代  理  人  周武榮律師
            劉宇庭律師
上列聲請人即受判決人因違反毒品危害防制條例等案件，對於本
院107年度上訴字第2860號，中華民國107年12月12日第二審確定
判決（原審案號：臺灣新北地方法院107年度審訴字第636號；起
訴案號：臺灣新北地方檢察署106年度偵字第7885、7886、7887
號；106年度毒偵字第2351號），聲請再審及停止刑罰執行，本
院裁定如下：
    主  文
再審及停止刑罰執行之聲請均駁回。
    理  由
一、聲請再審意旨略以：聲請人即受判決人詹筆欽（下稱聲請人
    ）於民國106年3月4日為警查獲到案後，即對犯行坦承不諱
    ，並供出所持有之第二級毒品來源為「林熙政」、綽號「劉
    小刀」之人，惟觀之卷附新北市政府警察局新莊分局107年1
    0月16日新北警莊刑字第1073447673號函（下稱新莊分局函
    ）內容所載：「聲請人供訴之毒品上游來源『林熙政』已於10
    6年5月30日因毒品危害防制條例通緝入臺北分監執行，並無
    因本案供訴遭查獲之紀錄」等語，該函顯未就聲請人供訴與
    林熙政遭警方查獲間，是否具有因果關係加以實質說明，亦
    即聲請人於106年3月4日向警方詳實供述毒品來源之具體事
    證後，該管調查犯罪職權之公務員是否及如何發動偵查或調
    查等節，付之闕如。聲請人於二審判決前即提出此一存在事
    實，惜未獲調查斟酌，第三審確定判決徒以：「原審並依調
    查所得之卷內訴訟資料，就本件如何無前揭規定之適用，已
    詳為說明」，逕認該部分事實已明，欠缺調查必要性云云，
    率爾駁回聲請人上訴。倘偵查機關確因聲請人供述而分案調
    查毒品上游，即便未能查獲，仍有毒品危害防制條例第17條
    第1項減刑規定之適用。是本案確有因原確定判決未調查、
    審酌前於審理時已存在之上揭新莊分局函文，致聲請人遭判
    處罪刑確定。惟就前開證據及事實綜合判斷，足認本件聲請
    人確有應受其他罪刑諭知之情。再查，聲請人為警查獲並供
    出上游後，該毒品上游即至聲請人住處行竊，聲請人將遭竊
    錄影影像提供予新莊分局員警，惟員警消極處理，迄今更未
    付與聲請人任何報案三聯單為憑，已見可議。復勾稽上開新
    莊分局函文，並無任何聲請人供出上游後，該管公務員如何
    發動偵查及調查毒品上游並進而查獲之情，率以「並無因本
    案供訴遭查獲之紀錄」等語，意圖卸責警方消極處理「是否
    查獲毒品上游」之情，致此ㄧ聲請人原得依毒品危害防制條
    例第17條第1項適用減刑規定之有利事實，原確定判決無從
    綜合判斷審酌，進而為有利於聲請人應受其他罪刑之諭知。
    是聲請人前既已提出上開證據，原審漏未審酌，而遭判處重
    刑確定。為此爰依刑事訴訟法第420條第1項第6款、第3項規
    定聲請再審，並依同法第435條第2項規定裁定停止刑罰之執
    行等語。代理人另於本院訊問程序中主張聲請人既已供出上
    游，新莊分局員警卻未發動偵查，且聲請人所指之上游是時
    亦尚未入監服刑，甚而與聲請人接觸，要求聲請人勿將其供
    出，故新莊分局上開回函顯與事實不符，原確定判決卻對此
    節未詳加調查，本件顯有新事實未調查之再審事由存在
二、按判決在第三審確定者，對於該判決聲請再審，除以第三審
    法院之法官有刑事訴訟法第420條第1項第5款情形為原因者
    外，應由第二審法院管轄之，同法第426條第3項定有明文。
    本件聲請人違反毒品危害防制條例等案件，經本院107年度
    上訴字第2860號判決後提起第三審上訴，最高法院認其上訴
    違背法律上之程式，於108年11月27日以107年度台上字第38
    68號判決駁回上訴而確定，經核聲請人既非以刑事訴訟法第
    420條第1項第5款情形為聲請再審之原因，依前開法律規定
    ，應由第二審法院之本院管轄，合先敘明。
三、按有罪之判決確定後，有刑事訴訟法第420條所列情形時，
    為受判決人之利益，得聲請再審。而該條第1項第6款所謂發
    現新事實或新證據，係指判決確定前已存在或成立而未及調
    查斟酌，及判決確定後始存在或成立之事實、證據，且就該
    新事實或新證據，單獨或與先前之證據綜合判斷，足認受有
    罪判決之人應受無罪、免訴、免刑或輕於原判決所認罪名之
    判決者為限，刑事訴訟法第420條第1項第6款、第3項定有明
    文。準此，關於新事實及新證據之定義，對於新規性之要件
    ，採取以該證據是否具有「未判斷資料性」而定，舉凡法院
    未經發現而不及調查審酌者，不論該證據之成立或存在，係
    在判決確定之前或之後，亦不問受判決人是否明知，甚且法
    院已發現之證據，但就其實質之證據價值未加以判斷者，均
    具有新規性。法院在進行綜合評價之前，因為新證據必須具
    有「未判斷資料性」，即原確定判決所未評價過之證據，始
    足與焉，故聲請人所提出之證據，是否具有新規性，自應先
    予審查。如係在原確定判決審判中已提出之證據，業經原法
    院審酌者，即不具備新規性之要件。另關於新事實及新證據
    之確實性要件之判斷方法，則兼採取「單獨評價」或「綜合
    評價」之體例，即當新證據本身尚不足以單獨被評價為與確
    定判決認定事實有不同之結論者，即應與確定判決認定事實
    基礎之「既存證據」為綜合評價，以評斷有無動搖該原認定
    事實之蓋然性。
四、原確定判決認定聲請人違反毒品危害防制條例第11條第4項
    之持有第二級毒品純質淨重二十公克以上罪及違反藥事法第
    83條第1項之轉讓禁藥罪（共2罪），係綜合審酌聲請人之自
    白、證人陳誼修、廖雲浩於警詢及偵查中證述；聲請人、證
    人陳誼修、廖雲浩之新北市政府警察局受採集尿液檢體人姓
    名及檢體編號對照表、台灣檢驗科技股份有限公司106年3月
    20日濫用藥物檢驗報告各3份、查獲現場及扣案物品照片45
    張等證據資料；並依憑卷附法務部調查局濫用藥物實驗室10
    6年5月18日調科壹字第10623011510號鑑定書、內政部警政
    署刑事警察局106年5月18日刑鑑字第1060024547號、107年1
    月22日刑鑑字第1068005021號鑑定書各1份、臺北榮民總醫
    院毒品成分鑑定書㈠、㈡、㈢、㈣、㈤共5份（扣案如原確定判決
    附表編號1至9所示之物之鑑驗結果，確分別含有第一級毒品
    海洛因、第二級毒品大麻、4-甲氧基安非他命、甲氧基甲基
    安非他命、3,4-亞甲基雙氧甲基安非他命、伽瑪羥基丁酸成
    分；且其中附表編號1所示甲基安非他命驗餘淨重905.71公
    克，純度為99%，推估驗前純質淨重合計896.71公克）；復
    有扣案如原確定判決附表所示之物可資佐證，因而認定聲請
    人前揭任意性之自白核與事實相符，堪予認定犯行。另對於
    聲請人嗣後辯稱所持有毒品部分是林熙政拿來換的，並否認
    持有第一級毒品之辯解認係卸責之詞，不足採取之原因，依
    憑卷證資料，詳加指駁。足見原確定判決所為犯罪事實之認
    定，均有卷內證據資料足憑，並經本院依職權調取本院107
    年度上訴字第2860號全卷核閱無訛。先予敘明。
五、聲請人雖主張其有供出上游「林熙政」、綽號「劉小刀」之
    人，並陳稱只要偵查機關確有因其供述分案調查毒品上游之
    事實，即便尚未能查獲，仍應有毒品危害防制條例第17條第
    1項減刑適用云云。惟此節亦經原確定判決根據卷證資料，
    依法調查、審酌後，於論罪欄中詳予說明：「然按毒品危害
    防制條例第17條第1項規定『犯第4條至第8條、第10條或第11
    條之罪，供出毒品來源，因而查獲其他正犯或共犯者，減輕
    或免除其刑』，旨在鼓勵毒品下游者具體供出其上游供應人
    ，俾進一步擴大查緝績效，揪出其他正犯或共犯，以確實防
    制毒品泛濫或更為擴散；故所謂『供出毒品來源，因而查獲』
    ，必以被告所稱其本案所販賣之毒品來源與嗣後查獲之其他
    正犯或共犯間具有關聯性，始稱充足。倘該正犯或共犯被查
    獲之案情與被告本案所犯之罪之毒品來源無關，仍不符上開
    應獲減輕或免除其刑規定（最高法院106年度台上字第1567
    號判決參照）。經查，警方並無因被告於本案供訴而查獲『
    林熙政』或綽號『劉小刀』等人之紀錄一情，此有新莊分局函
    文1份在卷可憑（見本院卷第236頁）。據上，堪認本件並不
    符合毒品危害防制條例第17條第1項所定『供出毒品來源，因
    而查獲』要件，是被告及辯護人前開所辯，自屬無據，要無
    可採」（原確定判決第7頁第31行至第8頁第19行）。是以聲
    請人雖主張供出上游，然原偵查機關即新莊分局已明確函覆
    稱未因聲請人之供訴而有查獲上游情事，至此當無從發動偵
    查或有其他調查作為，原確定判決亦依此新莊分局回函而依
    法認定聲請人雖供出其毒品上游為「林熙政」、綽號「劉小
    刀」之人，惟不符合毒品危害防制條例第17條第1項所定「
    供出毒品來源，因而查獲」要件，而無法獲減輕或免除其刑
    之寬典。嗣聲請人再執同一理由上訴第三審，亦經最高法院
    以107年度台上字第3868號判決於理由中說明：「關於有無
    毒品危害防制條例第17條第1項規定之適用一節，經原審函
    查，聲請人雖供述其毒品來源係『林熙政』，惟『林熙政』已入
    監執行，並無因聲請人供述查獲『林熙政』，有卷附新莊分局
    函文可稽。...原審並依調查所得之卷內訴訟資料，就本件
    如何無前揭規定之適用，已詳為說明。此部分事實已明，..
    .並無上訴意旨所指調查未盡、不適用法則之違法可言。上
    訴意旨執以指摘，尚非上訴第三審之適法理由。」等語（第
    三審判決第2頁第18-28行），駁回聲請人之上訴。故原確定
    判決就聲請人所指之「供出上游」乙節，已依卷附新莊分局
    函文加以實質判斷，該函文即不具「未判斷資料性」，而與
    刑事訴訟法第420條第1項第6款、第3項對於新事實及新證據
    需具有新規性之再審要件不符。至聲請人另主張其所指上游
    於其供出之後，有至其家中行竊並有要求不能將之供出等節
    ，然此情無論「單獨評價」或與卷內事證「綜合評價」，均
    不足以動搖原確定判決依法認定聲請人確無符合毒品危害防
    制條例第17條第1項所定「供出毒品來源，因而查獲」要件
    之事實，從而，聲請人所舉聲請再審之理由，核與前揭再審
    規定不符。
六、末查，刑事訴訟法第420條第1項第6款規定，因發見確實之
    新事實、新證據，足認受有罪判決之人，應受輕於原判決所
    認罪名之判決者，為受判決人之利益，始得聲請再審。條文
    既曰輕於原判決所認「罪名」，自與輕於原判決所宣告之「
    罪刑」有別，所謂輕於原判決所認罪名，係指與原判決所認
    罪名比較，其法定刑較輕之相異罪名而言，而宣告刑之輕重
    ，乃量刑問題，不在本款所謂罪名之內（最高法院56年台抗
    字第102號判例參照），例如原認放火罪實係失火罪，原認
    殺尊親屬罪實係普通殺人罪，原認血親和姦罪實係通姦罪等
    是。至於同一罪名之有無加減刑罰之原因者，僅足影響科刑
    範圍而罪質不變，即與「罪名」無關，自不得據以再審。從
    而自首、未遂犯、累犯、連續犯等刑之加減，並不屬於刑事
    訴訟法第420條第1項第6款所指罪名之範圍（最高法院70年
    度第7次刑事庭會議決議參照）。聲請人雖以供出上游等節
    ，因有發現新事實、新證據為由而提起本件再審，惟聲請人
    所舉聲請再審之理由，核與前揭再審規定不符，已如前述。
    況縱依聲請人之主張，其確有供出上游，而得符合毒品危害
    防制條例第17條第1項之要件，但此僅屬於同一罪名刑度之
    減輕或免除，僅關於科刑範圍，其罪名未變，且非法定必應
    免除其刑（最高法院107年度台抗字第184號、106年度台抗
    字第187號裁定意旨參照），故除不影響原確定判決所認定
    其持有第二級毒品純質淨重二十公克以上罪及違反藥事法第
    83條第1項之轉讓禁藥罪之罪名外，其法律效果亦非應免除
    其刑，而僅屬得免除其刑，無刑事訴訟法第420條第1 項第6
    款所定「應受免刑判決」之情形，揆諸前揭說明，自不得以
    此主張發現新事實、新證據，據為聲請再審之原因。
七、綜前，聲請人所爭執之上開事實、證據，其實質內容，或經
    原確定判決予以斟酌審認，或單獨、綜合評價，仍不足以動
    搖原確定判決認定事實之蓋然性，即非屬刑事訴訟法第420
    條第1項第6款所定「判決確定前已存在或成立而未及調查斟
    酌」之新事實、新證據，聲請人執以聲請再審，並無理由。
    而聲請意旨其他敘述，係置原確定判決所為明白論斷於不顧
    ，仍持已為原確定判決指駁之陳詞再事爭辯，或係以自己之
    說詞，對原確定判決採證認事之職權行使，持不同之評價，
    均不足以動搖原有罪確定判決，亦非聲請再審之正當理由。
    本件聲請，核無理由，應予駁回。又聲請再審並無停止刑罰
    執行之效力，且其再審之聲請既經駁回，停止執行之聲請應
    併予駁回。
八、依刑事訴訟法第434條第1項，裁定如主文。
中　　華　　民　　國　　109 　年　　4 　　月　　6 　　日
                  刑事第十五庭  審判長法　官  劉興浪
                                      法　官  林怡秀
                                      法　官  古瑞君
以上正本證明與原本無異。
如不服本裁定，應於收受送達後十日內向本院提出抗告狀。
                                      書記官  林君縈
中　　華　　民　　國　　109 　年　　4 　　月　　6 　　日